臺灣高等法院刑事判決　　　　　　　 96年度交上易字第336號
上　訴　人　臺灣宜蘭地方法院檢察署檢察官
被　　　告　乙○○
上列上訴人因被告公共危險案件，不服臺灣宜蘭地方法院96年度
交易字第89號，中華民國96年8月30日第一審判決（聲請簡易判
決處刑案號：臺灣宜蘭地方法院檢察署96年度偵字第1876號），
提起上訴，本院判決如下：
    主  文
上訴駁回。
    理  由
一、聲請簡易判決處刑意旨略以：被告乙○○為現役軍人，於民
    國96年3月8日晚間10時許（被告已於96年4月22日退伍），
    在宜蘭縣員山鄉友人住處，飲用酒類後，精神狀況不佳，已
    不能安全駕駛，仍騎乘車牌號碼QD5-479輕型機車，翌日凌
    晨零時40分許，沿宜蘭縣宜蘭市○○路，由西向東行駛，途
    經女中路3段與進士路151巷4弄交岔路口前，不慎撞上停放
    在路邊之甲○○所有車牌號碼Q3-3578自用小客車，因而人
    車倒地，受有左側顳骨骨折、左手無名指伸肌腱斷裂之傷害
    。被告經送往行政院衛生署宜蘭醫院急救，測得被告血液中
    所含酒精濃度為270MG/DL即呼氣酒精濃度為1.35MG/L。因認
    被告涉犯陸海空軍刑法第54條第1項之不能安全駕駛動力交
    通工具罪等語。
二、按按現役軍人犯陸海空軍刑法或其特別法之罪，依軍事審判
    法之規定追訴審判之。犯罪在任職服役前，發覺在任職服役
    中者，依軍事審判法追訴審判，但案件在追訴審判中而離職
    離役者，初審案件應移送該管第一審之法院，上訴案件應移
    送該管第二審之法院審判；犯罪在任職服役中，發覺在離職
    離役後者，由法院審判。軍事審判法第1條第1項前段、第5
    條第1項、第2項，分別定有明文。是以，現役軍人犯陸海空
    軍刑法或其特別法之罪，除法律有特別規定外，應依軍事審
    判法之規定追訴審判。現役軍人犯陸海空軍刑法或其特別法
    之罪，發覺在任職服役中者，案件在追訴審判中而離職離役
    者，軍事審判法並無將案件移送該管第一審或第二審之法院
    審判之特別規定，自仍應依軍事審判法之規定追訴審判（最
    高法院93年臺非字第241號判決參照）。次按所謂發覺，不
    以有偵查犯罪職權之機關或人員確知其人犯罪無誤為必要，
    而於有確切之根據得為合理之可疑，對其發生嫌疑時，即得
    謂為已發覺（最高法院72年臺上字第641號判例參照）。
三、經查，被告係於94年12月22日入伍服役，96年4月22日退伍
    等情，有卷附被告個人兵籍資料查詢表可據。聲請簡易判決
    處刑意旨係指被告於任職服役中之96年3月8日、9日，涉犯
    陸海空軍刑法第54條第1項之不能安全駕駛動力交通工具罪
    ，而本件承辦警員李岳祖於96年3月9日，即以被告為道路交
    通事故受測人、肇事人及駕駛人，分別製作「道路交通事故
    當事人酒精測定紀錄表」、「道路交通事故肇事人自首情形
    紀錄表」、「刑法第185條之3案件測試觀察紀錄表」（見偵
    查卷第12、18、19頁）。另警員李岳祖於96年3月9日詢問上
    開自用小客車車主甲○○時，即指明上開機車係被告所駕駛
    等情，有調查筆錄，在卷可稽（見偵查卷第7、8頁）。參以
    被告係當場人車倒地受傷，經送醫急救，警員李岳祖認為被
    告涉犯不能安全駕駛動力交通工具罪，應認有確切之根據得
    為合理之可疑。依上開說明，足認被告涉犯陸海空軍刑法第
    54 條第1項之不能安全駕駛動力交通工具罪，於96年3月9日
    即為已發覺。至於警員李岳祖於96年4月22日始行詢問被告
    ，是時被告承認酒後騎乘機車肇事，僅係警員調查犯罪，依
    法詢問犯罪嫌疑人，仍不能因此即認警員李岳祖於被告坦承
    犯罪時，方始發覺。綜上所述，被告涉犯陸海空軍刑法第54
    條第1項之不能安全駕駛動力交通工具罪，而發覺在96年3月
    9日任職服役中，自應由軍事法院審判，普通法院並無審判
    權。
四、原審以被告犯罪應由軍法機關依軍事審判法追訴審判，普通
    法院並無審判權為由，就檢察官聲請簡易判決處刑之案件，
    適用通常程序審理，不經言詞辯論，逕為不受理之判決，即
    無不合。檢察官上訴意旨，以被告犯罪及發覺均在任職服役
    中，惟審判時已不具現役軍人身分時，應認不受軍事審判，
    以保障人民訴訟權；被告於96年3月9日肇事時，處於昏睡不
    醒狀態，未能承認係其肇事。警員於詢問被告前，應無法辨
    別係被告騎乘機車，或讓他人搭載，堪認警員係在96年4月2
    3日詢問被告後，始發覺被告犯罪等語為由，指摘原判決不
    當，提起上訴，為無理由，應予駁回，並不經言詞辯論為之
    。
據上論斷，應依刑事訴訟法第368條、第372條，判決如主文。
中　　華　　民　　國　　96　　年　　10　　月　　8 　　日
 　　　　　       刑事第十三庭審判長法  官  曾德水
                                    法  官  談  虎
                                    法  官  李錦樑
以上正本證明與原本無異。
不得上訴。
                                    書記官  吳金來
中　　華　　民　　國　　96　　年　　10　　月　　8 　　日
